臺灣彰化地方法院刑事判決
111年度訴字第80號
公  訴  人  臺灣彰化地方檢察署檢察官  
被      告  粘禹勝



                    （另案於法務部矯正署彰化看守所附設                        勒戒處所執行觀察勒戒）
選任辯護人  陳宏毅律師
            董書岳律師
上列被告因違反毒品危害防制條例案件，經檢察官提起公訴（11
0年度偵字第15095號），本院判決如下：
    主  文
粘禹勝犯運輸第二級毒品罪，處有期徒刑伍年陸月；又犯運輸第
二級毒品罪，處有期徒刑伍年拾月；又犯運輸第二級毒品罪，處
有期徒刑伍年陸月；又犯運輸第二級毒品罪，處有期徒刑伍年貳
月，扣案之甲基安非他命壹包（驗餘淨重壹點零參參壹公克）暨
其包裝袋均沒收銷燬之，扣案之Iphone手機盒及包裝袋各壹個均
沒收。應執行有期徒刑陸年貳月，扣案之甲基安非他命壹包（驗
餘淨重壹點零參參壹公克）暨其包裝袋均沒收銷燬之，扣案之Ip
hone手機盒及包裝袋各壹個均沒收。
    事  實
一、粘禹勝知悉甲基安非他命為毒品危害防制條例所列管之第二
    級毒品，不得非法持有、運輸及施用，竟仍分別為下列行為
    ：
　㈠基於運輸第二級毒品及幫助他人施用第二級毒品之犯意，於
    民國109年12月19日以Line通訊軟體與周○○聯絡後，2人合資
    購買甲基安非他命新臺幣（下同）8千元（每人出資4千元）
    ，由粘禹勝向上游販毒者購買甲基安非他命後，再將4千元
    之甲基安非他命透過便利商店以「店到店」方式包裹寄送，
    使不知情之物流人員為其運輸甲基安非他命，而自彰化縣○○
    鄉○○村○○路0段00號之「7-11便利商店管嶼門市」運輸至彰
    化縣○○鎮○○路0段0號1樓之「7-11便利商店湖貴門市」後，
    周○○即於109年12月19日晚上8時28分匯款4千元至粘禹勝所
    申設之國泰世華商業銀行帳號000-0000000000000號帳戶，
    周○○再至7-11便利商店湖貴門市領取上開甲基安非他命施用
    ，粘禹勝即以此方式幫助周○○施用甲基安非他命。
　㈡基於運輸第二級毒品及幫助他人施用第二級毒品之犯意，於1
    09年12月30日以Line通訊軟體與周○○聯絡後，2人合資購買
    甲基安非他命1萬6千元（每人出資8千元），由粘禹勝向上
    游販毒者購買甲基安非他命後，再於109年12月31日，將8千
    元之甲基安非他命，透過便利商店以「店到店」方式包裹寄
    送，使不知情之物流人員為其運輸甲基安非他命，而自彰化
    縣○○鄉○○村○○路0段00號之「7-11便利商店管嶼門市」運輸
    至彰化縣○○鎮○○路0段0號1樓之「7-11便利商店湖貴門市」
    後，周○○即於109年12月31日晚上6時9分許匯款8千元至粘禹
    勝上開國泰世華銀行帳戶，周○○再至7-11便利商店湖貴門市
    領取上開甲基安非他命施用，粘禹勝即以此方式幫助周○○施
    用甲基安非他命。
　㈢基於運輸第二級毒品及幫助他人施用第二級毒品之犯意，周○
    ○於110年1月19日以Line通訊軟體與粘禹勝聯絡後，委託粘
    禹勝代購5,500元之甲基安非他命，粘禹勝向上游販毒者購
    買甲基安非他命後，再於110年1月20日，將5,500元之甲基
    安非他命，透過便利商店以「店到店」方式包裹寄送，使不
    知情之物流人員為其運輸甲基安非他命，而自彰化縣○○鄉○○
    村○○路0段00號之「7-11便利商店管嶼門市」運輸至彰化縣○
    ○鎮○○路0段0號1樓之「7-11便利商店湖貴門市」後，周○○即
    於110年1月20日晚上10時6分許匯款5,500元至粘禹勝上開國
    泰世華銀行帳戶，周○○再至7-11便利商店湖貴門市領取上開
    甲基安非他命施用，粘禹勝即以此方式幫助周○○施用甲基安
    非他命。
　㈣基於運輸第二級毒品之犯意，於110年3月9日下午1時27分許
    至同日下午1時50分許以Line通訊軟體與周○○聯絡後，周○○
    委託粘禹勝代購3千元之甲基安非他命，粘禹勝向上游販毒
    者購買甲基安非他命後，再於同日下午5時38分許，將3千元
    之甲基安非他命，透過便利商店以「店到店」方式包裹寄送
    ，使不知情之物流人員為其運輸甲基安非他命，而自彰化縣
    ○○鄉○○村○○路0段00號之「7-11便利商店管嶼門市」運輸至
    彰化縣○○鎮○○路0段0號1樓之「7-11便利商店湖貴門市」，
    周○○並於同日晚上8時57分許匯款3千元至粘禹勝上開國泰世
    華銀行帳戶。嗣經警查獲周○○另案施用毒品犯行，復於110
    年3月11日中午12時20分許，帶同周○○前往「7-11便利商店
    湖貴門市」領出粘禹勝所寄毒品包裹（粘禹勝所為幫助施用
    第二級毒品未遂犯行，另經本院不另為無罪之諭知，詳如下
    述），即扣得藏放毒品之Iphone行動電話紙盒及配送編號00
    000000號包裹包裝袋各1個、甲基安非他命1包(驗餘淨重1.0
    331公克)，而悉上情。
二、案經臺中市政府警察局第四分局報請臺灣臺中地方檢察署呈
    請臺灣高等檢察署臺中檢察分署檢察長令轉臺灣彰化地方檢
    察署檢察官偵查起訴。
    理  由
一、證據能力：
  ㈠按被告以外之人，於審判外之言詞或書面陳述，除法律有規
    定者外，不得作為證據，刑事訴訟法第159條第1項定有明文
    ，而所謂法律有規定者，即包括同法第159條之1至之5所規
    定傳聞證據具有證據能力之例外情形。故如欲採被告以外之
    人於審判外之言詞，即如警詢之言詞為證據時，必須符合法
    律所規定之例外情形，方得認其審判外之陳述有證據能力（
    最高法院94年度台上字第948號判決可資參照）。被告之辯
    護人於本院爭執證人周○○警詢筆錄之證據能力，經查證人周
    ○○之警詢筆錄，係屬審判外之陳述，與刑事訴訟法得例外取
    得證據能力之規定不符，依刑事訴訟法第159條第1項規定，
    該項證據方法應予排除，不得作為本案證明被告有罪之證據
    ，是證人周○○於警詢中之陳述自不具有證據能力。
  ㈡以下本案其他所引用被告以外之人於審判外之言詞或書面陳
    述，而不符合刑事訴訟法第159條之1至第159條之4之規定者
    ，均經本院於審理時當庭直接提示而為合法之調查，檢察官
    、被告及辯護人均不爭執其證據能力，本院審酌前開證據作
    成或取得之情況，並無非法或不當取證之情事，亦無顯不可
    信之狀況，故認為適當而均得作為證據。是前開證據，依刑
    事訴訟法第159條之5之規定，皆具有證據能力，先予敘明。
二、經查：
　㈠上開犯罪事實，業據被告粘禹勝於偵訊及本院審理中均坦承
    不諱（見偵字第29159號卷第157至159頁，本院卷第125、14
    2至144頁），核與證人周○○於本院審理中之證述情節相符（
    見本院卷第126至138頁），並有臺中市政府警察局第四分局
    搜索扣押筆錄、扣押物品目錄表、扣押物品收據、現場照片
    、扣押物品照片、對話紀錄、周○○提出之交易明細、被告國
    泰世華帳號電子存摺、勘察採證同意書及現場勘察照片等（
    見偵字第29159號卷第61至67、79至91、95至105頁背面，偵
    字第32812號卷第77至79、115至121頁）附卷可參，此外，
    尚有扣案之甲基安非他命1小包、包裝袋及Iphone盒各1個可
    資佐證。又扣案之晶體1包，經送衛生福利部草屯療養院鑑
    定，確係第二級毒品甲基安非他命（驗餘淨重1.0331公克）
    等情，有該院110年3月24日草療鑑字第1100300301號鑑驗書
    （見偵字第29159號卷第107頁）在卷可佐，足認被告前開任
    意性自白與事實相符。
　㈡公訴意旨雖以被告就犯罪事實欄一、㈠至㈢所示犯行具有收取
    價金並交付毒品之行為外觀，且上游毒販與證人周○○間本無
    任何聯繫管道，始終必須透過被告才能販出毒品，被告所為
    以居於毒品供銷者之地位，而便利、助益上游毒販完成構成
    要件之行為，因認被告上開犯罪事實欄一、㈠至㈢所為，尚涉
    有販賣第二級毒品罪等語。然按受施用毒品者委託，代為向
    販售毒品者購買毒品後，交付委託人以供施用，並收取價款
    ，為幫助施用；受販售毒品者委託，將毒品交付買受人，並
    收取價款，則係共同販賣。二者固同具向毒販取得毒品後交
    付買受人並收取代價之行為外觀，然因行為人主觀上，究與
    販售者抑或買受人間有犯意聯絡，而異其行為責任。前者係
    受施用者委託，意在便利、助益施用，與施用毒品者間有犯
    意聯絡，後者則係受販售者之委託而與販售者間有犯意聯絡
    (最高法院109年度臺上字第2698號刑事判決意旨參照)。經
    查：　　
　　⒈依被告與證人周○○間之LINE對話紀錄（見偵字第29159號卷
      第79至89頁）：
　　  ⑴2人於109年12月19日之LINE對話紀錄：「（被告）想約
        你一人一半」、「（證人周○○）拿那個？」、「（被告
        ）嗯、呀」、「（證人周○○）好」、「（被告）確定齁
        、那我去拿、哈哈」、「（證人周○○）（傳送ok符號）
        」、「（證人周○○）（傳送金錢符號）？」、「（被告
        ）我問」、「（證人周○○）多少」、「（被告）一人40
        00」、「（證人周○○）拿好了？」、（時間：下午5時1
        分許）「（被告）約傍晚六點」、（時間：下午7時35
        分許）「（被告）麻煩資料、謝謝」、「（證人周○○傳
        送門市資料）」、「（被告）電話」、「（證人周○○）
        0953……【詳卷】」、「（被告）等等寄」、「（被告傳
        送超商寄送資料，寄送時間為同日下午7時54分許）」
        、「（證人周○○）好、帳號、謝謝」、「（被告傳送帳
        號資料）」、「（被告）麻煩你了」、「（證人周○○）
        好、轉帳好了」等情。是依上開對話紀錄，被告與證人
        周○○係約定每人一半後，被告轉向他人詢問價格，進而
        決定1人4千元之購毒款項，被告並表示約於當日下午6
        時許向上游販毒者拿取毒品，其後被告於當日下午7時3
        5分許，向證人周○○詢問寄送地點後，即於當日下午7時
        54分許寄送毒品予證人周○○，證人周○○始匯款予被告，
        此情與被告前開辯稱係與證人周○○合資購買之情節無異
        ；再者，倘被告即係販毒者，於證人周○○詢問價格時，
        當可自行決定價格直接已告，何以需回復「我問」；此
        外，倘係證人周○○向被告購買甲基安非他命，何以詢問
        被告是否已經向上游販毒者拿取毒品，則被告該次交付
        毒品予證人周○○是否係基於販賣之主觀犯意，即屬有疑
        。
　　  ⑵2人於109年12月30日、31日之LINE對話紀錄：（30日）
        「（被告）問你喔、有聽說、過年快到了、接下來會漲
        到9000-1ｗ、你覺得要不要先趁現在先拿？」、「（證
        人周○○）有錢的話可以」、「（被告）你有要在拿嗎？
        我這次去等過年後才會再去了」、「（證人周○○）都可
        以啊」、「（被告）那我就一人拿3.75、之後就過年了
        呀」、「（證人周○○）ｏｋ」、（31日）「（被告）資料
        給我喔」、「（證人周○○傳送寄送資料及電話）」、「
        （被告）好」、「（被告傳送超商寄送資料）」、「（
        證人周○○）多少錢？」、「（被告）8000」、「（證人
        周○○）我都忘了跟你說，你可以裝在餅乾盒還是糖果喝
        裡面」、「（被告）哈哈哈哈」、「（證人周○○）盒、
        不然包裝都很大」、「（被告）我下次在用糖果盒、我
        這次有縮小、哈哈哈」、「（證人周○○）好像也是蠻大
        件的」、「（被告）沒有啦、哈哈哈」、「（證人周○○
        ）於前開被告所提及之8千元部分回覆『好了』」、「（
        被告）感謝」等情。是依上開對話紀錄，被告於談話過
        程中明顯提及係要向他人購買毒品，並提及「一人拿3.
        75」，其後被告寄送毒品予證人周○○，證人周○○始匯款
        予被告，此情與被告前開辯稱係與證人周○○合資購買之
        情節相符，是被告該次交付毒品予證人周○○是否係基於
        販賣之主觀犯意，顯屬有疑。
　　  ⑶2人於110年1月19日、20日之LINE對話紀錄：（19日）「
        （證人周○○）你還沒用完嗎、哈哈」、「（被告）你沒
        了」、「（證人周○○）還有啦」、「（被告）所以？現
        在是？你要再買嗎？哈哈哈」、「（證人周○○）你要買
        嗎？」、「（被告）你要我就幫你呀、明天剛好要去他
        那」、「（證人周○○）你也要拿的意思」、「（被告）
        我今天問的價格是2/5500-3.75/9500、所以拿2就好」
        、「（證人周○○）漲價啊」、「（被告）2的沒變、3的
        有變、所以我那天才問你要不要拿、哈哈哈哈哈、拿2
        就好」、「（證人周○○）不就越多變越貴」、「（被告
        ）因為3.75、很多都要算4、我也是拿2哈哈哈哈」、「
        （證人周○○）你沒問5」、「（被告）問了沒買會被靠
        腰、你要買五？」、「（證人周○○）哈哈、沒啊」、「
        （證人周○○）在『問了沒買會被靠腰』下回覆『這麼嚴格』
        」、「（被告）傻眼哈哈哈、嗯呀、之前還被另一個罵
        三字經、哈哈哈」、「（證人周○○）因為我想說不是多
        一點更便宜」、「（被告）所以明天要幫你順便拿？過
        年後一定會降、每年都這樣、他們半台現在好像9萬、
        之前才5萬」、「（證人周○○）誇張」、「（證人周○○
        ）在『所以明天要幫你順便拿？』下回覆『好』」、「（被
        告）你要拿多少、資料在先給我吧」、「（證人周○○）
        在『你要拿多少』下回覆『你多少、我一樣』」、「（被告
        ）我只拿2哦」、「（證人周○○）傳送ok符號」、「（
        被告）資料給我吧、我先刪訊息」、「（證人周○○傳送
        寄送資料及電話）」、（20日）「（證人周○○）有拿到
        嗎？」、「（被告）有」、「（證人周○○）寄了？」、
        「（被告）等等再寄」、「（被告傳送寄送資料）」、
        「（被告傳送帳戶資料）」、「（被告）？」、「（證
        人周○○）好、你在看看有沒有」等情。可知係證人周○○
        詢問被告毒品是否已施用完畢，有無要再購買，被告表
        示可代購，且經被告詢問上游毒品價格後，2人討論購
        買數量，證人周○○詢問被告欲購買多少後，並表示「你
        多少、我一樣」，其後被告於翌日取得毒品寄出後，證
        人周○○始匯款購毒款項予被告，上開對話情節，要與一
        般販毒者與購毒者之情節有別，反係與證人周○○透過被
        告代為購買毒品之情節相符，是被告稱該次係替證人周
        ○○購毒乙情，即非不無可能。再者，依被告與證人周○○
        於110年2月22日、27日之LINE對話紀錄：（22日）「（
        證人周○○）這次有2嗎？看起來好少」、「（被告）幹
        連你都這樣覺得、我那天看我的、也覺得怪怪的、你在
        用看看、會不會想睡、我是不是要去買秤、感覺我這次
        也被騙」、「（證人周○○）想說跟上次也差太多、打開
        傻眼」、「（被告）你在用看看會不會想睡、我跟約的
        那個、都有感受」、「（證人周○○）這次不耐燒」、（
        27日）「（證人周○○）不可能懷疑你吧、ㄏ」、「（被
        告）蛤」、「（證人周○○）量少」、「（被告）我沒那
        麼無聊、最怕的就是這樣、還是以後你方便的話自己跟
        他連絡、就不會有這些問題發生了」、「（證人周○○）
        因為這次很扯啊、跟他聯絡不是只能面交」、「（被告
        ）你以後自己處理吧」等情。是2人就該次購買毒品之
        品質均有所質疑，倘若係被告販賣毒品予證人周○○，證
        人周○○應係直接向被告反應，而非2人共同質疑上游販
        毒者，被告並表示是否遭騙及由證人周○○日後與上游販
        毒者聯絡等情，基此，益徵被告該次交付毒品予證人周
        ○○，應係幫助證人周○○代購甚明。
　　⒉證人周○○雖於偵訊中證稱：其有向粘禹勝購買過甲基安非
      他命，其係透過推特認識粘禹勝，109年12月19日跟粘禹
      勝購買4千元的甲基安非他命，109年12月30日跟粘禹勝購
      買8千元的甲基安非他命，是3.75公克，110年1月19日向
      粘禹勝購買5,500元的甲基安非他命，是2公克，其都是轉
      帳到對方指定的帳戶內，粘禹勝係用店到店的方式寄貨到
      湖貴門市，其才去收貨，係用LINE通訊軟體與粘禹勝聯絡
      ，沒有見過粘禹勝本人，也不知道粘禹勝毒品來源，不清
      楚粘禹勝實際買進的毒品數量，他就是跟其收錢後，將毒
      品分量寄給其等語（見偵字第29159號卷第145至153頁）
      ；然於本院審理中證稱：其於偵訊中曾回答沒有見過粘禹
      勝本人是不實在的，其有見過粘禹勝，雙方認識2、3年了
      ，上開對話紀錄有時候是粘禹勝找其合買毒品，有時候是
      其找粘禹勝合買毒品，其係跟粘禹勝一起購買毒品，其本
      身不喜歡面交等語（見本院卷第126至138頁），是證人周
      ○○對於上開3次與被告聯繫之目的，究係向被告購買甲基
      安非他命，亦或係與被告合資購買甲基安非他命，已有前
      後證述不一之情形，其於偵訊中之證述情節，是否可採，
      即有所疑。此外，證人周○○於偵訊中證稱從未見過被告，
      然依被告與證人周○○於110年1月19日之LINE對話紀錄略以
      ：「（被告）我很認真問你喔、你是不是不想跟我約、哈
      哈哈哈哈」、「（證人周○○）不是、是我都不想約、我認
      真的」、「（被告）因為我剛剛看了相簿、才發現我們好
      久沒約哈哈哈」、「（證人周○○）我也大半年沒約、都自
      己用」、「（被告）嗯嗯、有機會如果還願意約、在跟我
      說吧」等情（見偵字第29159號卷第85頁），可見被告與
      證人周○○曾有約見面之情形，是證人周○○此部分之證述內
      容，即與真實不符；再依被告與證人周○○於110年1月27日
      之LINE對話紀錄略以：「（被告）我沒那麼無聊、最怕的
      就是這樣、還是以後你方便的話自己跟他連絡、就不會有
      這些問題發生了」、「（證人周○○）因為這次很扯啊、跟
      他聯絡不是只能面交」，顯見被告主觀上並未想隱藏毒品
      來源，僅係證人周○○不喜歡面交，而由被告出面交易，而
      此情亦經證人周○○於本院審理中證述在卷，是證人周○○委
      託被告幫忙代購毒品，誠屬可能。從而，綜合上情及對照
      上開對話紀錄，證人周○○於本院審理中之證述情節應屬合
      理可信，其於偵訊中之證述情節不足為採。
　　⒊綜上，公訴人所舉之證據資料，固可認定就犯罪事實欄一
      、㈠至㈢所示部分，被告具有交付毒品及收取價金之外觀，
      然依被告與證人周○○之對話紀錄，2人間之談話內容均係
      提及合資購買乙事，且於證人周○○有所疑義時，被告亦未
      有隱匿自己毒品上游之情，是尚難僅憑上開行為外觀，即
      認被告涉有販毒犯行；復參以本案並無事證證明被告因本
      案犯行有自毒品上游獲取利益，或將毒品交付予證人決定
      處分前，有自行從中獲取量差或價差等利益之情形，是難
      認被告所為已成立販毒犯行，公訴意旨認被告就犯罪事實
      欄一、㈠至㈢所為，尚涉有販毒犯行，容有誤會，而此業經
      本院變更起訴法條，詳如下述。
三、綜上所述，被告前開犯行，均事證明確，堪以認定，應予依
    法論科。
四、論罪科刑：
　㈠按甲基安非他命為毒品危害防制條例第2條第2項第2款所稱之
    第二級毒品，不得運輸、施用、持有。次按毒品危害防制條
    例所稱之運輸毒品行為，係指一切轉運與輸送毒品之情形而
    言，不論係自國外輸入或國內各地間之輸送，凡將毒品由運
    輸至異處均屬之（最高法院97年度臺上字第918號判決要旨
    可參）；再按受施用毒品者委託，代為向販售毒品者購買毒
    品後，交付委託人以供施用，並收取價款，為幫助施用（最
    高法院100年度臺上字第3497號判決意旨參照）。被告受證
    人周○○委託，由被告出面向上游販毒者購得甲基安非他命後
    ，透過超商店到店方式寄送甲基安非他命予證人周○○施用，
    其行為就證人周○○施用第二級毒品之犯罪資以助力，使其易
    於實施，堪認係幫助他人施用毒品犯罪，而寄送毒品之部分
    ，核與前開運輸之要件相符。是核被告就犯罪事實欄一、㈠
    至㈢所為，均係犯毒品危害防制條例第4條第2項之運輸第二
    級毒品罪及刑法第30條第1項前段、毒品危害防制條例第10
    條第2項之幫助施用第二級毒品罪；就犯罪事實欄一、㈣所為
    ，係犯毒品危害防制條例第4條第2項之運輸第二級毒品罪。
    而被告各次運輸毒品，均係委由不知情之物流人員為之，皆
    為間接正犯。另被告各次因運輸毒品及幫助施用毒品而持有
    該毒品之低度行為，均為運輸毒品及幫助施用毒品之高度行
    為所吸收，皆不另論罪。又被告就犯罪事實欄一、㈠至㈢所示
    犯行，均係以一行為觸犯數罪名，皆為想像競合犯，各應從
    一重論以運輸第二級毒品罪處斷。被告就上開所犯4罪間，
    犯意各別、行為互殊，應予分別論罪。
　㈡按法院之審判，固應以起訴之犯罪事實為範圍，但於不妨害
    事實同一之範圍內，仍得自由認定事實，適用法律。而所謂
    事實同一，指刑罰權所以發生之原因事實係屬同一而言，非
    謂罪名或犯罪之構成要件同一，亦非謂全部事實均須一致。
    申言之，起訴書所指之罪名，對於審判上無拘束之效力，祇
    須其基本社會事實相同，縱令行為之程度有所差異，亦無礙
    其犯罪事實之同一性，仍得自由認定事實，變更檢察官所認
    之罪名，予以適用刑罰（最高法院94年度臺上字第2716號判
    決意旨參照）。查公訴意旨認被告就犯罪事實欄一、㈠至㈢所
    為，另涉犯販賣第二級毒品罪名，容有誤會，惟起訴書所載
    被告收取價金並交付毒品之事實，核與本院所認被告上開幫
    助施用毒品之事實，具基本社會事實同一性，本院自得變更
    起訴法條。末按刑事訴訟法第95條第1款規定訊問被告前，
    有關罪名告知之義務，旨在使被告獲悉其現已被追訴或可能
    被訴（如起訴效力所及之潛在性事實）之犯罪事實，俾能由
    此而知為適切之防禦，及時提出有利之證據。此項告知義務
    之違反，係訴訟程序違背法令之一種，是否影響於判決結果
    ，應以其有無妨害於被告防禦權之行使為判斷。倘被告對於
    被訴事實已知所防禦或已提出防禦，或事實審法院於審判過
    程中已就被告所犯罪名，應變更罪名之構成要件事實為實質
    之調查者，對被告防禦權之行使即無所妨礙，縱未告知罪名
    或變更後罪名，其訴訟程序雖有瑕疵，但顯然於判決無影響
    （最高法院97年度臺上字第919號判決意旨參照）。本件被
    告於偵查及本院程序中均已獲悉此部分之犯罪事實，於其被
    訴事實已得以充分加以防禦，尚未逸脫其應有之防禦權範圍
    ，故本院就此部分依刑事訴訟法第300條變更檢察官所引毒
    品危害防制條例第4條第2項之販賣第二級毒品罪，改論為刑
    法第30條第1項前段、毒品危害防制條例第10條第2項之幫助
    施用第二級毒品罪，僅係就前開犯罪事實應該當於如何之罪
    名而為評價，雖未告知應變更之罪名，於被告之防禦權無所
    妨礙，亦非突襲性裁判，併此說明。
　㈢刑之減輕事由：
　  ⒈被告就上開犯罪事實，迭於偵查及本院審理中均自白犯行
      ，爰均依毒品危害防制條例第17條第2項減輕其刑。
　  ⒉辯護人以被告於警詢中積極配合指出上手辛倍元，於偵查
      中更具結證述上手販賣之事實，請求依毒品危害防制條例
      第17條第1項規定減輕其刑，然查，本案因被告僅有口述
      並無向毒品上游辛倍元買毒之相關積極事證可供偵辦，故
      本案並未查獲毒品上游辛倍元等情，有臺中市政府警察局
      第四分局111年2月21日中市警四分偵字第1110005347號函
      暨所附員警職務報告（見本院卷第77至79頁）在卷可參，
      足見被告並未符合毒品危害防制條例第17條第1項「供出
      毒品來源，因而查獲其他正犯或共犯者」之要件，自無依
      該條項減輕其刑之適用。是辯護人此部分主張，顯屬無據
      ，不足為採。
　  ⒊辯護人再以被告本身經濟狀況不佳，及被告性別氣質遭受
      社會偏見排擠，被告求職亦屬困難無法覓得收入較佳之工
      作，況被告自身染有毒癮，具有強烈病患性質，被告因此
      曾受身心巨大壓力，方會寄託於施用毒品排解，然被告於
      案發後已深切悔悟自身犯行，且因被告運輸毒品之原因乃
      幫助朋友，並無大量或長期廣泛運輸使毒品流入市面，法
      益侵害尚非嚴峻，被告過往亦未曾有任何運輸毒品之前案
      紀錄，素行乃屬良好，被告犯後一心悔罪坦承不諱，且積
      極配合警方查緝上游，是故相較本案法定刑為10年以上有
      期徒刑，已有情輕法重之疑慮，請求依刑法第59條酌減其
      刑等語。然本院慮及運輸甲基安非他命，助長毒品氾濫，
      並衍生諸多家庭、社會乃至犯罪問題，而其法定刑，依毒
      品危害防制條例第4條第2項規定為「無期徒刑或十年以上
      有期徒刑，得併科新臺幣一千五百萬元以下罰金」，於依
      毒品危害防制條例第17條第2項減輕其刑後，其最低刑度
      為5年，兩相權衡，本院認並無情輕法重之情，自無依該
      規定予以酌減其刑之必要。是以，辯護人前開主張，洵屬
      無據，亦無可採。
　㈣爰審酌被告知悉甲基安非他命足以危害人體，仍無視國家杜
    絕毒品犯罪之禁令，應允他人委託，代為購買甲基安非他命
    後寄送與他人施用，所為實屬不該，並衡諸被告各次運輸、
    幫助施用毒品之數量，犯後坦承犯行之犯後態度，暨其智識
    程度、生活狀況、犯罪動機、目的等一切情狀，分別量處如
    主文所示之刑，並定其應執行刑如主文所示，以資儆懲。
　㈤沒收：
　  ⒈經查，扣案之甲基安非他命1包（驗餘淨重1.0331公克），
      屬第二級毒品，業經前所敘明，為被告就犯罪事實欄一、
      ㈣所示運輸第二級毒品之物且為違禁物，又盛裝該毒品之
      包裝袋，已沾染毒品無法徹底析離，俱應依毒品危害防制
      條例第18條第1項前段規定，於該次犯行項下宣告沒收銷
      燬之，至供鑑驗用罄之毒品既已滅失，自無庸予以宣告沒
      收，附此說明。
　  ⒉扣案之Iphone手機盒及包裝袋各1個，為被告所有，供其為
      犯罪事實欄一、㈣犯行所示之物，爰均依毒品危害防制條
      例第19條第1項規定宣告沒收。
　  ⒊另扣案之現金20,515元雖為被告所有，惟與本案無直接關
      聯性，爰不為沒收之宣告，附此敘明。
五、不另為無罪之諭知：
　㈠公訴意旨另略以：被告粘禹勝就上開犯罪事實欄一、㈣所示犯
    行，另涉有毒品危害防制條例第4條第6項、第2項之販賣第
    二級毒品未遂罪云云。
　㈡訊據被告固坦承有上開犯罪事實欄一、㈣所示之運輸毒品犯行
    ，惟堅決否認有何販賣毒品之犯行，辯稱：伊係跟周○○合買
    ，他要伊寄送毒品給他，伊係給他廠商的價格，採超商店到
    店方式寄送等語。辯護人則以被告本身有施用毒品之狀況，
    周○○方會央求被告協助代購毒品供施用，被告出於雙方斯時
    存有親密關係之情誼下，為周○○代購毒品等語為被告辯護。
    經查：　
　　⒈被告於110年3月9日所為運輸第二級毒品犯行，業經前所認
      定，然其該次運輸毒品究係基於販賣毒品而為亦或基於幫
      助他人施用毒品而為，仍需依憑其他證據以資認定，尚不
      得以其交付毒品及收取價金之外觀行為，逕認其涉有販賣
      毒品之犯行。
　　⒉依被告與證人周○○於110年3月9日之LINE對話紀錄：「（被
      告）我換跟不同人拿了、覺得它的重量多少多、哈哈哈、
      1：3000、要幫你？」、「（證人周○○）確定不會像之前
      ？」、「（被告）我覺得比之前多少多、神扯」、「（證
      人周○○）1就好」、「（被告）姓名、店名那些」、「（
      證人周○○傳送寄送資料）」、「（被告）名字、電話」、
      「（證人周○○傳送寄送資料、姓名、電話）」、「（證人
      周○○）你什麼時候寄？」、「（被告）晚上」、「（證人
      周○○）好」、「（被告傳送寄送資料及匯款帳號）、國泰
      」、「（證人周○○）好」、「（被告）匯了再說一下」、
      「（證人周○○）好」、「（被告）有匯了？」、「（證人
      周○○）你在看看有沒有」等情（見偵字第29159號卷第87
      至89頁）。可見被告與證人周○○之對話紀錄，係被告向證
      人周○○表示已更換上游毒品來源，並詢問證人周○○是否需
      要幫忙購買，經證人周○○委託被告購買3千元之甲基安非
      他命後，嗣被告將購得之毒品寄送出去，證人周○○始將款
      項匯款予被告，此情與被告前開辯稱係幫忙證人周○○購買
      毒品之情節相符，是被告該次交付毒品予證人周○○是否係
      基於販賣之主觀犯意，顯屬有疑。
　　⒊又證人周○○前開於偵訊中之證述情節，已有不可採信之情
      ，應以證人周○○於審理中之證述情節較為合理可採，業經
      前所敘明，而依證人周○○於本院審理中證稱：有時候是粘
      禹勝找其合買毒品，有時候是其找粘禹勝合買毒品，其係
      跟粘禹勝一起購買毒品等語（見本院卷第126至138頁），
      足認證人周○○前開與被告之對話內容，應係委託被告幫忙
      代購毒品乙情，堪以認定。
　　⒋從而，被告前開所為，主觀上應係基於幫助證人周○○施用
      第二級毒品之犯意，然而，被告雖已著手於幫助施用第二
      級毒品犯行之構成要件，惟因證人周○○另案施用毒品犯行
      遭警查獲，嗣被告該次寄送之甲基安非他命即經警自超商
      領取後扣案，被告之犯行僅為幫助施用未遂，而毒品危害
      防制條例第10條並無處罰未遂犯之規定，依罪刑法定原則
      ，自無從就此部分對被告論以刑罰。
  ㈢綜上所述，檢察官所提出之證據及指出證明之方法，均無從
    說服本院形成被告就該次行為涉有販賣第二級毒品未遂之犯
    行，原應為無罪之諭知，惟檢察官認此部分與前開經本院論
    罪科刑之犯罪事實欄一、㈣所示運輸第二級毒品犯行為想像
    競合犯之裁判上一罪，爰不另為無罪之諭知，附此敘明。
據上論斷，應依刑事訴訟法第299條第1項前段、第300條，毒品
危害防制條例第4條第2項、第10條第2項、第17條第2項、第18條
第1項前段、第19條第1項，刑法第11條、第30條第1項前段、第5
5條、第51條第5款，判決如主文。
本案經檢察官蕭有宏提起公訴，檢察官劉欣雅到庭執行職務。
中　　華　　民　　國　　111 　年　　7 　　月　　19　　日
                  刑事第四庭    審判長法官  余仕明
                                法      官  許家偉
                                法      官  林怡君
以上正本證明與原本無異。
如不服本判決應於收受判決後20日內向本院提出上訴書狀，並應
敘述具體理由。其未敘述上訴理由者，應於上訴期間屆滿後20日
內向本院補提理由書(均須按他造當事人之人數附繕本)「切勿逕
送上級法院」。
中　　華　　民　　國　　111 　年　　7 　　月　　19　　日
                                書  記  官  馬竹君 
附錄本案論罪科刑法條：
毒品危害防制條例第4條
製造、運輸、販賣第一級毒品者，處死刑或無期徒刑；處無期徒
刑者，得併科新臺幣3千萬元以下罰金。
製造、運輸、販賣第二級毒品者，處無期徒刑或10年以上有期徒
刑，得併科新臺幣1千5百萬元以下罰金。
製造、運輸、販賣第三級毒品者，處7年以上有期徒刑，得併科
新臺幣1千萬元以下罰金。
製造、運輸、販賣第四級毒品者，處5年以上12年以下有期徒刑
，得併科新臺幣5百萬元以下罰金。
製造、運輸、販賣專供製造或施用毒品之器具者，處1年以上7年
以下有期徒刑，得併科新臺幣1百50萬元以下罰金。
前五項之未遂犯罰之。

毒品危害防制條例第10條
施用第一級毒品者，處6月以上5年以下有期徒刑。
施用第二級毒品者，處3年以下有期徒刑。